---
title: "day"
author: "Daria Chekanova"
date: "2025-09-26"
bibliography: packages.bib
output: 
  html_document:
    latex_engine : xelatex
    df_print: default
    highlight: zenburn
    toc: TRUE
    toc_depth: 3
mainfont : NanumGothic    
editor_options: 
  markdown: 
    wrap: 72
---
```{r setup, include=FALSE}
knitr::opts_chunk$set(echo = TRUE)
```
Смотрим структуру данных
```{r}
df <- read.csv("day.csv")
df
str(df)
summary(df)
```
Ищем пропущенные значения (NA и пропуски)
```{r}
sum(is.na(df))
```
NA присутствуют в 4-х переменных, в строках не пересекаются. 
В переменной hum 4 из 5 NA расположены попарно через 1 наблюдение. Проверим случайность распределения NA в hum относительно переменной без NA (например, atemp).
H0: средняя температура не отличается между строками, где hum есть и где hum пропущен.
p-value > 0.05 → пропуски в hum распределены случайно относительно atemp.
p-value < 0.05 → пропуски в hum зависят от atemp.
```{r}
t.test(atemp ~ is.na(hum), data = df)
```
Так как пропуски распределены случайно и их количество меньше 1% от всех наблюдений, удалим NA.
```{r}
df_nona <- na.omit(df)
summary(df_nona)
```
Посмотрим, есть ли пустые значения ""
```{r}
sum(df == "", na.rm = TRUE)
```
Пустых значений нет.

Категориальные величины. Конвертируем из численных в факторные season, yr, mnth, holyday, weekday ??, workingday, weathersit
```{r}
df$season <- as.factor(df$season)
df$yr <- as.factor(df$yr)
df$mnth <- as.factor(df$mnth)
df$holiday <- as.factor(df$holiday)
df$weekday <- as.factor(df$weekday)
df$workingday <- as.factor(df$workingday)
df$weathersit <- as.factor(df$weathersit)

#summary(bic)
```
Выбросы
```{r}
#plot(df$temp)
#plot(df$atemp)
#plot(df$hum)
plot(df)

```


```{r}

```









